【裁判字號】    98,審救,227
【裁判日期】    990513
【裁判案由】    訴訟救助
【裁判全文】
臺灣臺北地方法院民事裁定             98年度審救字第227號
聲  請  人  甲○
上列聲請人因與國立臺灣大學醫學院附設醫院、三重市大同派出
所、三重市消防分隊間請求損害賠償事件（98年度審訴字第6230
號），聲請訴訟救助，本院裁定如下：
    主  文
聲請駁回。
    理  由
一依民事訴訟法第107條第1項規定，當事人無資力支出訴訟費用
  者，法院固應依其聲請准予訴訟救助，然所謂無資力係指窘於
  生活，且缺乏經濟信用者而言（最高法院43年台抗字第152 號
  判例參照）。又聲請訴訟救助，依民事訴訟法第109條第2項、
  第284 條之規定，應提出能即時調查之證據，以釋明請求救助
  之事由，是法院調查聲請人是否無資力支出訴訟費用，專就聲
  請人提出之證據為之，如聲請人並未提出證據，或依其提出之
  證據，未能信其無資力支出訴訟費用之主張為真實，即應將其
  聲請駁回，並無派員調查之必要（最高法院26年滬抗字第34號
  判例參照）。
二本件聲請人聲請訴訟救助，雖提出三重市公所重要通知書、臺
  灣高等法院民事裁定確定證明書、全國財產稅總歸戶財產查詢
  清單及93-97 年度綜合所得稅各類所得資料清單為證，惟查：
  (一)觀諸聲請人提出之三重市公所重要通知書，其上雖記載：「
    台端申請核列本市國民年金所得未達一定標準乙案，業經核
    定如下：符合國民年金被保險人所得未達最低生活費標準
    1.5倍之保費減免資格：每月保費自付337元」等語，然該通
    知書並未記載受通知人之姓名，要難遽認聲請人即為受通知
    之人。是以該通知書，並不足證明聲請人無資力支出訴訟費
    用。
  (二)再依聲請人提出之裁定確定證明書，僅能確認其曾於92年間
    因與台北市政府之訴訟事件而聲請訴訟救助，且該訴訟救助
    案件之二審裁定，業於同年11月26日確定等情，徒由該裁定
    確定證明書，尚無從得知聲請人在該案是否獲准訴訟救助。
    退步言之，縱認聲請人在該案確實獲准訴訟救助，惟該裁定
    作成時間在92年間，距今已逾6年，該6年前之裁定自不足以
    作為聲請人目前係無資力之證明。
  (三)另依聲請人提出之全國財產稅總歸戶財產查詢清單及 93-97
    年度綜合所得稅各類所得資料清單所載，聲請人雖於 94-97
    年度並無薪資等收入，且其名下無財產，然由該等清單，尚
    不足以認定聲請人目前確實窘於生活，且缺乏經濟信用，亦
    難遽認其無資力支出訴訟費用之主張為真實。
  (四)況有關聲請人對三重市大同派出所、三重市消防分隊提起之
    訴訟，業經本院以被告無當事人能力為由，裁定駁回聲請人
    該部分之訴，至於其對國立臺灣大學醫學院附設醫院提起之
    訴訟，訴訟標的金額僅有70萬元，聲請人既未能釋明其確實
    無資力支出訴訟費用7,600 元，本件聲請即屬無從准許。
三爰裁定如主文所示。
中    華    民    國    99    年    5     月    13    日
                  民事第六庭    法  官  陳婷玉
以上正本係照原本作成
如對本裁定抗告須於裁定送達後10日內向本院提出抗告狀，並繳
納抗告費新臺幣1,000元
中    華    民    國    99    年    5     月    13    日
                                書記官  吳鸝稻

司法院資訊處製作；財團法人民間司法改革基金會備份。
